臺灣新北地方法院民事裁定        
110年度監宣字第1074號
聲  請  人  陳鼎言  
相  對  人  陳章桂  
上列聲請人聲請監護宣告事件，本院裁定如下：
    主    文
一、宣告陳章桂（男，民國00年0月00日生，身分證統一編號：Z
&ZZZZ; &ZZZZ; 000000000號）為受輔助宣告之人。
二、選定陳鼎言（男，民國00年00月00日生，身分證統一編號：
    Z000000000號）為受輔助宣告之人之輔助人。
三、程序費用由受輔助宣告之人陳章桂負擔。
    理    由
一、裁定要旨：
    本件相對人現因患有腦梗塞合併認知功能缺損，致其為意思
    表示或受意思表示，或辨識其意思表示之能力，顯有不足，
    故准聲請人所請對相對人為輔助宣告，並選定聲請人為輔助
    人。
二、聲請意旨略以：聲請人之父即相對人於民國105年中風後，
    又經診斷患有混合型失智症，現已不能為意思表示或受意思
    表示，或不能辨識其意思表示之效果，應達受監護宣告之程
    度，為此檢附相關人戶籍謄本、除長子陳輝財與三子陳輝鴻
    外之其他親屬同意書、親屬系統表、中華民國身心障礙證明
    （障礙等級：中度）等件為證，聲請由聲請人擔任監護人，
    並由聲請人之配偶劉語菲擔任會同開具財產清冊之人；若本
    件尚未達監護宣告之程度，亦聲請對相對人為輔助宣告，並
    選定聲請人為其輔助人等語。
三、本院之判斷：
（一）法律依據：
      按對於因精神障礙或其他心智缺陷，致其為意思表示或受
      意思表示，或辨識其意思表示效果之能力，顯有不足者，
      法院得因本人、配偶、四親等內之親屬、最近一年有同居
      事實之其他親屬、檢察官、主管機關或社會福利機構之聲
      請，為輔助之宣告，民法第15條之1第1項定有明文。而法
      院對於監護宣告之聲請，認為未達監護宣告之程度，得裁
      定為輔助之宣告，民法第14條第3項及家事事件法第174條
      亦有明文。又受輔助宣告之人，應置輔助人；法院為輔助
      之宣告時，應依職權就配偶、四親等內之親屬、最近1年
      有同居事實之其他親屬、主管機關、社會福利機構或其他
      適當之人，選定一人或數人為輔助人；法院為前項選定及
      指定前，得命主管機關或社會福利機構進行訪視，提出調
      查報告及建議；輔助之聲請人或利害關係人亦得提出相關
      資料或證據，供法院斟酌；法院選定輔助人時，應依受輔
      助宣告之人之最佳利益，優先考量受輔助宣告之人之意見
      ，審酌一切情狀，並注意下列事項：一、受輔助宣告之人
      之身心狀態與生活及財產狀況，二、受輔助宣告之人與其
      配偶、子女或其他共同生活之人間之情感狀況，三、輔助
      人之職業、經歷、意見及其與受輔助宣告之人之利害關係
      ，四、法人為輔助人時，其事業之種類與內容，法人及其
      代表人與受輔助宣告之人之利害關係，民法第1113條之1
      第1項、同條第2項準用民法第1111條及第1111條之1 亦分
      別有明文。
（二）經鑑定人審驗相對人之心神狀況，本院參酌鑑定人出具之
      鑑定報告，認相對人未達受監護宣告之程度，但確有受輔
      助宣告之必要：
      鑑定人即亞東紀念醫院潘怡如醫師於110年12月16日審驗
      相對人之精神狀態，認為：「鑑定時陳員之意識清晰，有
      時略顯緊張，過程中未見明顯幻覺相關之行為，據二兒子
      表示陳員剛中風後曾有一段時間心情憂鬱，會想不開，據
      高雄醫學大學附設中和紀念醫院病歷記載，陳員當時曾表
      示心情憂鬱、想要跳樓、經常會想哭，因此開立抗憂鬱等
      藥物治療，亞東紀念醫院門診病歷也曾記錄有情緒起伏和
      失眠等症狀。二兒子表示目前已經停用抗憂鬱藥物，靠著
      家人陪伴和聊天讓陳員心情比較穩定，二兒子並表示，過
      去中風後曾跟太太在互動上有爭吵會比較衝動，近幾個月
      則沒有觀察到明顯的激動或躁動的情緒和行為，過去並無
      明顯的被害或被偷等妄想意念，陳員在鑑定過程中主動表
      示因為失明而心情比較煩，在人時地定向感方面，陳員可
      以正確認出二兒子和二媳婦，並可以說出他們的名字，地
      點方面陳員表示是『長庚醫院』，時間認為可能是『民國105
      年吧』，有關目前居住地，陳員表示是『高雄』，後又不確
      定的問兒子說『是台北嗎？』。綜合以上所述，陳員之臨床
      診斷為腦梗塞合併認知功能缺損及運動障礙，其整體認知
      功能有明顯退化，故推定陳員為意思表示或受意思表示，
      或辨識其意思表示效果之能力已有明顯缺損，建議為輔助
      宣告。」等情，有該醫師出具之精神鑑定報告書附卷為憑
      ，是認相對人雖未達應受監護宣告之程度，但有得輔助宣
      告之原因，本件聲請對相對人輔助宣告應有理由，故予准
      許。
（三）為相對人最佳利益考量，本院選定聲請人為其輔助人：
      查聲請人為相對人即受輔助宣告人之次子，有聲請人所提
      之戶籍謄本、親屬系統表在卷可參。本院審酌聲請人份屬
      相對人至親，且有意願擔任相對人之輔助人，並經相對人
      除長子陳輝財與三子陳輝鴻之其他親屬出具同意書表示同
      意。而本院另發函命陳輝財、陳輝鴻就本件聲請表示意見
      ，陳輝財具狀表示無意見，陳輝鴻部分則經合法通知迄未
      獲回覆，依此調查，堪認本件聲請確實符合相對人之最佳
      利益，爰依前開法律規定選定聲請人為相對人之輔助人。
四、本件聲請有理由，爰依家事事件法第177條第2 項、第164條
    第2項，裁定如主文。
中    華    民    國   111    年     3    月    25    日
                  家事法庭    法  官  盧柏翰  
正本係照原本作成。
如不服本裁定，得於裁定送達後十日之不變期間內向本院提出抗
告狀（須按他造當事人之人數附繕本），並應繳納裁判費新臺幣
一千元。
中　　華　　民　　國　　111 　年　　3 　　月　　29　　日
                              書記官  陳瑋杰